台灣高等法院交通事件裁定　　　　　　　　　　　　九十一年度交抗字第九五九號
　　抗　告　人
　　即受處分人　甲○○
右抗告人因違反道路交通管理處罰條例案件，不服臺灣新竹地方法院中華民國九十一
年十月八日裁定（九十一年度交聲字第一三三號），提起抗告，本院裁定如左：
    主  文
抗告駁回。
    理  由
一、原裁定意旨（如附件）。
二、抗告意旨略以：(一)此項裁定顯與實體真實不符，抗告人未有超速行為。(二)依裁定
    理由四所指，證人盧聰欣證稱：我一看就是異議人之車子，他旁邊也沒有車子，
    所以我才欄停。此部分證詞，顯係偽證，當日行車附近至少有五輛車以上，此處
    抗告人胞兄得作證，且證人盧聰欣以目測決定何車超速，然後逕行欄停，而於天
    將明而未明時，極易判斷錯誤。(三)「證人盧聰欣等人之證詞顯無具體證據之推測
    」，及「證人自七十五年開始從事交警工作」，皆為刑事訴訟法第一百六十條證
    人個人意見或推測之詞，不得作為證據，皆無證據能力。(四)抗告人之胞兄於遭公
    路警察局警員攔停開立告發單後，要求抗告人依法提申訴，顯知抗告人之胞兄得
    證明抗告人之正確車速，法官卻未加以傳訊作證，僅採納開單舉發人之意見，明
    顯違反刑事訴訟法第二條第一項「實施刑事訴訟之公務員，就該管案件，應於被
    告有利及不利之情形一律注意」。(五)綜前所述，抗告人不服，按刑事訴訟法第一
    百六十條「證人之個人意見或推測之詞，不得作為證據」；第一百五十五條第二
    項「無證據能力，未經合法調查，顯與事理有違，或與認定事實不符之證據，不
    得作為判斷之依據」；第三百七十八年條「判決不適用法則或適用不當者，為違
    背法令」，爰依法提起抗告，請求撤銷原裁定云云。
三、按汽車行駛高速公路，應依速限標誌指示，高速公路交通管制規則第五條第一項
    前段定有明文。再汽車行駛於高速公路，而不遵管制之規定者，處汽車駕駛人新
    臺幣（下同）三千元以上六千元以下罰鍰，道路交通管理處罰條例第三十三條第
    一項定有明文；又汽車駕駛人駕駛汽車違反道路交通管理處罰條例第三十三條規
    定者，除應依該條處罰鍰外，並予記違規點一點，道路交通管理處罰條第六十三
    條第一項第一款亦定有明文。
四、本件受處分人即抗告人甲○○於民國（下同）九十一年六月十日五時二十五分許
    ，駕駛車號三Ｈ－二０六０號自小客車，行經國道中山高速公路南向二八五公里
    處，該路段時速限制為一百公里，抗告人行駛時速達一一一公里，而為內政部警
    政署國道公路警察局第四警察隊以抗告人違反道路交通管理處罰條例第三十三條
    第一項規定逕行舉發，嗣抗告人雖於舉發通知單上所載之應到案日期前向原處分
    機關提出申訴，經原處分機關請舉發機關調查結果，仍認抗告人確有在高速公路
    上行駛時不遵守管制規定，超速行駛之行為，分別有內政部警政署國道公路警察
    局舉發違反道路交通管理事件通知單及交通部公路總局新竹區○○○○○道路交
    通管理事件裁決書影本各乙紙附卷可參。另並有證人即當日攔檢、開單舉發抗告
    人之員警盧聰欣於原審調查時針對本件攔檢經過、所用測速儀器及測速過程證述
    綦詳。按證人盧聰欣既為國道公路警察局第四警察隊員警，受過專業訓練，對於
    雷達測速器之使用應能正確操作，無將測得之車速張冠李戴之情，且若要再測下
    一部超速之違規車輛若未按取消鍵，雖仍留有上一部違規車輛之車速記錄，惟既
    不會再發出嗶嗶響聲，證人實無法得知抗告人所駕之車輛超速而予以攔停之理，
    另原審就當日施測所用之雷達測速儀規格及檢定合格證書一節函詢交通部警政署
    國道公路警察局第四警察隊，該隊亦函稱：所使用之雷達測速器規格為
    10.525GHz(X-Band)非照像式，廠牌為TRIBAR，檢定日期為九十年九月三日，有
    效期限為九十一年九月，檢定合格單碼為IM0000000A,B一節，有該隊九十一年九
    月十八日公警國四交字第０九一００一０七九六號函及所附經濟部標準檢驗局雷
    達測速儀檢定合格證書一紙在卷可參，是本件違規事實既由舉發員警以機器依法
    定程序，而非目測所得，實無可能因當時天色狀況而有所影響。況抗告人於原審
    調查時亦陳稱，伊當時係主動下車到警車旁邊，不知道那位警察叫伊拿出行駕照
    ，伊就拿出來，警察就開罰單，伊收到罰單之後才知道伊有超速，伊當時沒有反
    應云云。按抗告人既未當場就執勤員警之舉發有誤質疑，復未提出相關證據以供
    調查，據此，刑事訴訟法就犯罪證據有關之規定中與屬行政秩序罰之交通違規裁
    罰本質不合部分，應不在準用之列，從而，上開測得抗告人超速之儀器既在有效
    之使用期限內，攔停抗告人車輛之員警復證稱確定超速者為抗告人所駕駛之車輛
    ，而本院復查無任何證據足證本件有捏造事實違法取締之情事，抗告人稱舉發員
    警之證詞係屬推測云云等語，亦非可採。另抗告人陳稱當時車上尚有其胞兄，惟
    其胞兄並不知道當時車速為何，是其胞兄亦無法證明抗告人當時之正確車速，再
    其胞兄之證詞亦亟易有偏頗之虞，是否可採，亦非無虞，是原審認無傳訊之必要
    ，亦無違誤。
五、綜上所述，抗告人確有在上開時地超速行駛之違規行為，原處分機關因受處分人
    於應到案日期前申訴，遂依道路交通管理處罰條例第三十三條第一項及第六十三
    條第一項第一款之規定，裁處異議人罰鍰三千元，並記載違規點數一點，核無違
    誤，原審駁回抗告人之異議，於法洵屬無違，抗告人抗告意旨仍執陳詞，指摘原
    裁定不當，為無理由，應予駁回。
據上論斷，應依道路交通案件處理辦法第二十六條，刑事訴訟法第四百十二條，裁定
如主文。
中      華      民      國      九十一    年    十一    月    二十七    日
                              台灣高等法院交通法庭
                                  審判長法  官  葉  騰  瑞
                                        法  官  江  國  華
                                        法  官  莊  明  彰
右正本證明與原本無異。
不得再抗告。
                                        書記官  廖  嫣  雯
中      華      民      國      九十一    年    十一    月    二十八    日
